【裁判字號】    92,易,1085
【裁判日期】    920912
【裁判案由】    違反著作權法
【裁判全文】
台灣台北地方法院刑事判決                        九十二年度易字第一０八五號
    公  訴  人  台灣台北地方法院檢察署檢察官
    被      告  乙○○  男  二.
右列被告因違反著作權法案件，經檢察官提起公訴（九十一年度偵字第二三二四一號
、第二四一九六號），本院判決如左：
    主  文
乙○○無罪。
    理  由
一、本件公訴意旨略以：乙○○意圖銷售營利，明知「魔戒首部曲」影音著作物（即
    VIDEO CD，VCD）光碟，係「美商新線製作股份有限公司」（NEW LINE PRODUCTI
    ONS,INC.）擁有著作權之音樂著作物，非經前揭公司之同意或授權，不得擅自重
    製、散布或意圖營利而交付。詎竟出於侵害前揭公司著作權之犯意，於民國（下
    同）九十一年九月二十五日，向年籍姓名均不詳人購入盜版光碟片，再以每十片
    新臺幣（下同）貳仟元之代價，在台北市○○路○段五十一號前即光華商場附近
    兜售予不特定之人。嗣於九十一年九月廿五日晚間七時二十分許，為警查獲，並
    扣得乙○○所有供販售所用盜版影音光碟三片及空白光碟七片，因認被告乙○○
    涉有著作權法第八十七條第二款之規定，而依著作權法第九十三條論處。
二、按犯罪事實應依證據認定之，無證據不得推定其犯罪事實；又不能證明被告犯罪
    者，應諭知無罪之判決，刑事訴訟法第一百五十四條、第三百零一條第一項分別
    定有明文。而所謂認定犯罪事實之證據，係指足以認定被告確有犯罪行為之積極
    證據而言，該項證據自須適合於被告犯罪事實之認定，始得採為斷罪資料，又苟
    未能發現相當證據或證據不足以證明，自不能以推測或擬制之方法，以為裁判基
    礎，故被告否認犯罪事實所持之辯解，縱屬不能成立，仍非有積極之證據足以證
    明其犯罪行為，不能遽為有罪之認定，此觀諸最高法院二十九年上字第三一○五
    號、四十年台上字第八六號及三十年上字第一八三一號判例自明。
三、公訴意旨認被告涉有著作權法第八十七條第二款規定之罪嫌，無非係以被告於警
    詢、偵查中之供述、告訴代理人之指述資為佐證。訊之被告乙○○固不否認有其
    所持有為警查獲之十片光碟中，三片為「魔戒首部曲」之視聽著作，另七片為空
    白光碟片之事實，惟辯稱：伊當時是問別人要不要買色情光碟，準備先給空白片
    ，等確認身份不是警察後後，再以色情片換回空白片等語。
四、經查：被告為警察獲知時片光碟片，其中三片是「魔戒首部曲」電影之視聽著作
    ，另外七片為空白光碟片之事實，為被告所是認，核與告訴代理人甲○○指述之
    情節相符，並有光碟十片扣案可據，以及扣押物一覽表在卷可稽，是被告當時確
    係持有「魔戒首部曲」之電影光碟片三片之事實，應堪確定；次查：被告於警詢
    時稱：「我在光華商場西側向人兜售色情光碟，在十九時二十分以十片色情光碟
    代價二千元要兜售時遭警查獲」、「因為我只是要買空白片，以無碼色情光碟去
    騙客人」、「今天我是要去買耳機，在等朋友時，想起以前賣光碟時，就問人要
    不要買大補帖，沒想到真有人要買，所以才會有今天的事情」（偵卷第四頁），
    於偵查中稱：「我向店家買十片空白片計一百元，店家知道我們是賣大補帖，我
    約在晚上七點購買的，購得後，我以十片二千元之價格，向客人稱是色情光碟片
    ，隨即為便衣刑警查獲」、「（為何空白片片稱為光碟片？）因為當時旁邊很多
    便衣警察，為了躲避追查，我們會賣空白片給客人，並留下0000000000我的電話
    ，若對方不是警察，我再換給他」、「昨天是本來想賣大補帖，但缺貨，客人又
    稱要買色情光碟，才會賣給他空白片」、「十片買來是為了要騙客人為色情光碟
    」（偵卷二十二頁）、於本院調查時則稱：「當時是有人要向我買光碟，他說要
    買Ａ片，但是我沒有，我問我朋友有沒有，我朋友也說沒有，我就去跟店家買十
    片空白光碟，下來時就被警查獲」、「（有無色情光碟？）沒有。假如有找到色
    情光碟我再跟他換回來」、「（片子裡魔戒首部曲何來？）我去店家買，說是空
    白，但到警察局卻說裡面有內容」等語，是依照被告所述之情形，其並無要販賣
    「魔戒首部曲」之電影光碟片之意，否則當無準備其他七片空白光碟片一同交付
    之理，是被告所辯，非不足採；綜上所述，尚難僅依被告持有該重製之「魔戒首
    部曲」電影光碟片三片，即可認定被告有公訴意旨所指之行為，既不能證明被告
    犯罪，是揆諸前揭判例之意旨，自應依法為被告無罪判決之諭知。
五、據上論斷，應依刑事訴訟法第三百零一條第一項，判決如主文。
本案經檢察官蔡宏展到庭執行職務。
中      華      民      國    九十二    年      九      月     十二     日
                                台灣台北地方法院刑事第二庭
                                        法  官  蘇嘉豐
右正本證明與原本無異。
如不服本判決，應於判決送達後十日內向本院提出上訴狀（應抄附繕本）。告訴人或
被害人如對於本判決不服者，應具備理由請求檢察官上訴，其上訴期間之計算係以檢
察官收受判決正本之日期為準。
                                        書記官  蘇靜紅
中      華      民      國    九十二    年      九      月    十五      日


司法院資訊處製作；財團法人民間司法改革基金會備份。
